【裁判字號】    95,訴,1897
【裁判日期】    950803
【裁判案由】    違反槍砲彈藥刀械管制條例
【裁判全文】
臺灣高雄地方法院刑事判決              95年度訴字第1897號
公  訴  人  臺灣高雄地方法院檢察署檢察官
被      告  甲○○
指定辯護人  林夙慧律師
上列被告等因違反槍砲彈藥刀械管制條例案件，經檢察官提起公
訴（95年度偵字第6926號），本院判決如下：
    主  文
甲○○未經許可，寄藏可發射子彈具有殺傷力之改造手槍，處有
期徒刑年肆月，併科罰金新臺幣捌萬元，罰金如易服勞役，以
新臺幣壹千元折算壹日。扣案之WALTHER 廠PPK/S 型改造手槍（
含彈匣壹個，槍枝管制編號0000000000號）、BERETTA 廠M9型改
造手槍（含彈匣壹個，槍枝管制編號0000000000號）各壹把及子
彈顆，均沒收。
    事  實
一、甲○○明知未經許可，不得非法持有及寄藏可發射子彈具有
    殺傷力之各式槍砲及子彈，竟於民國94年7 月間某日起，因
    受綽號「阿明」之成年男子所託，而為之寄藏具有殺傷力之
    WALTHER 廠PPK/S 型改造手槍（含彈匣1 個，槍枝管制編號
    00 0 0000000號）、BERETTA 廠M9型改造手槍（含彈匣1 個
    ，槍枝管制編號0000000000號）各1 把及改造子彈4 發。嗣
    於95年2 月27日晚上10時50分許，甲○○將上開槍彈攜帶外
    出欲丟棄，為警方在高雄縣永安鄉○○路78之21號超商前盤
    查，並當場扣得上開槍彈，始查知上情。
二、案經高雄市政府警察局左營分局報請臺灣高雄地方法院檢察
    署檢察官偵查起訴。
    理  由
一、上揭事實業據被告甲○○迭次於警偵訊及本院審理時坦承不
    諱，並有具殺傷力之WALTHER 廠PPK/S 型改造手槍（含彈匣
    1 個，槍枝管制編號0000000000號）、BERETTA 廠M9型改造
    手槍（含彈匣1 個，槍枝管制編號0000000000號）各1 把及
    改造子彈4 發扣案足憑。而扣案之改造手槍均已換裝土製槍
    管，性能良好，可擊發適用之子彈；扣案之子彈經抽樣試射
    1 顆，可擊發，均為具殺傷力之槍枝及子彈，亦有內政部警
    政署刑事警察局95年3 月22日刑鑑字第09500035155 號槍彈
    鑑定書附卷可稽。被告之自白業有相當之補強證據，被告犯
    行洵堪認定，應依法論科。
二、按行為後法律有變更者，適用行為時之法律，但行為後之法
    律有利於行為人者，適用最有利於行為人之法律，係為現行
    刑法第2 條第1 項所明文。此條規定乃與刑法第1 條罪刑法
    定主義契合，係規範行為後法律變更所生新舊法律比較適用
    之準據法，並無新舊法比較之問題，應一律適用裁判時之現
    行刑法第2 條規定以決定適用之刑罰法律，先予辨明。又本
    次刑法修正之比較新舊法，應就罪刑有關之共犯、未遂犯、
    想像競合犯、牽連犯、連續犯、結合犯，以及累犯加重、自
    首減輕暨其他法定加減原因（如身分加減）與加減例等一切
    情形，綜其全部罪刑之結果而為比較，最高法院於95年5 月
    23日著有95年度第8 次刑庭會議決議可資參照。查被告行為
    後，如附表一所示之法律業經修正，並於95年7 月1 日起生
    效施行，而經比較結果，本院裁判時之法律並無較有利於行
    為人，揆諸前揭說明，自應適用行為時之法律以為論處。
三、查扣案之具有殺傷力之改造手槍、土造子彈分別屬槍砲彈藥
    刀械管制條例第4 條第1 項第1 款、第2 款所稱之槍砲、彈
    藥，並據同條例第5 條規定，非經主管機關許可不得持有、
    寄藏。被告未經主管機關許可，為他人寄藏可發射子彈具有
    殺傷力之改造手槍，係違反行為時槍砲彈藥刀械管制條例第
    8 條第4 項之未經許可，寄藏可發射子彈具有殺傷力之改造
    手槍罪；又被告未經主管機關許可，為他人寄藏土造子彈，
    係違反行為時槍砲彈藥刀械管制條例第12條第4 項未經許可
    ，寄藏子彈罪。被告以一寄藏行為，同時寄藏手槍及子彈，
    觸犯構成要件不相同之罪名，為想像競合犯，應從一重之槍
    砲彈藥刀械管制條例第8 條第4 項之未經許可，寄藏可發射
    子彈具有殺傷力之改造手槍罪處斷。按寄藏與持有，均係將
    物置於自己實力支配之下，僅寄藏必先有他人之持有行為，
    而後始為之受寄代藏而已，故寄藏之受人委託代為保管，其
    保管之本身，亦屬持有，不過此之持有係受寄之當然結果，
    應各論以寄藏手槍及寄藏子彈之單純一罪，不另就其「持有
    」之犯行予以論處。檢察官認被告所為係犯未經許可持有改
    造手槍、持有子彈罪，尚有未洽，惟「持有」、「寄藏」改
    造手槍、子彈之基本社會事實相同，所犯法條條項亦相同，
    僅罪名不同，本院自毋庸變更起訴法條，併此敘明。爰審酌
    被告無視法律之禁止，寄藏具殺傷力可發射子彈具有殺傷力
    之改造手槍及子彈，危害社會安寧秩序，惟念其未曾以該槍
    枝犯罪，犯後坦承犯行，態度難謂不佳，並衡其犯罪之動機
    、目的、生活狀況、智識程度、持有槍彈時間長短及所生之
    危害等一切情狀，量處如主文所示之刑。
四、扣案之WALTHER 廠PPK/S 型改造手槍（含彈匣1 個，槍枝管
    制編號0000000000號）、BERETTA 廠M9型改造手槍（含彈匣
    1 個，槍枝管制編號0000000000號）各1 把；扣案未經試射
    之子彈3 顆，均具有殺傷力，為違禁物，且均係被告犯本罪
    所用之物，業如上述，不問屬於犯人所有與否，應依行為時
    之刑法第38條第1 項第1 款規定，宣告沒收。至扣案經試射
    之子彈1 顆，因已擊發而不具有殺傷力，且非被告所有之物
    ，爰不宣告沒收。
五、又本件被告行為後，刑法第42條第2 項已有修正，經本院比
    較修正前後之規定如附表二所示，應以修正後刑法第42條第
    3 項較有利於行為人，爰依現行刑法第2 條第1 項後段、刑
    法第42條第3 項前段之規定，宣告易服勞役之折算標準。
據上論斷，應依刑事訴訟法第299 第1 項前段，槍砲彈藥刀械管
制條例第8 條第4 項、第12條第4 項，現行刑法第2 條第1 項、
第42條第3 項前段、行為時刑法第11條前段、第55條、第33條，
刑法第38條第1項第1款，判決如主文。
本案經檢察官乙○○到庭執行職務。
中    華    民    國    95    年    8     月    3     日
            鳳山刑事第一庭   審判長法  官  陳志銘
                                   法  官  林芳華
                                   法  官  林勇如
以上正本證明與原本無異。
如不服本判決，應於收受送達後10日內向本院提出上訴書狀。
中    華    民    國    95    年    8     月    3     日
                                   書記官  吳俊達
附錄本案論罪科刑法條全文：
槍砲彈藥刀械管制條例第8條第4項：
未經許可，持有、寄藏或意圖販賣而陳列第1項所列槍枝者，處3
年以上10年以下有期徒刑，併科新臺幣700萬元以下罰金。
槍砲彈藥刀械管制條例第12條第4項：
未經許可，持有、寄藏或意圖販賣而陳列子彈者，處5年以下有
期徒刑，併科新台幣300萬元以下罰金。
附表一：法定刑修正前後之比較
┌────┬────────┬─────────┬──────────┬─────┐
│比較內容│行為時法（民國95│裁判時法（民國95年│比較結果            │備註      │
│        │年7 月1 日前之刑│7 月1 日生效後之刑│                    │          │
│        │罰法律）        │罰法律）          │                    │          │
├────┼────────┼─────────┼──────────┼─────┤
│槍砲彈藥│槍砲彈藥刀械管制│槍砲彈藥刀械管制條│行為時法及裁判時法之│槍砲彈藥刀│
│刀械管制│條例第8 條第4 項│例第8 條第4 項、刑│有期徒刑未變動。罰金│械管制條例│
│條例第8 │、刑法第11條前段│法第11條前段、第33│部分，最高額雖未變動│第8 條第4 │
│條第4 項│、第33條。      │條。              │，惟最低額已提高為新│項本文雖未│
│之法定本│                │                  │台幣1000元，比較結果│修正，實則│
│刑      │                │                  │，以行為時法律較有利│相關規定業│
│        │                │                  │於行為人。          │經修正，已│
│        │                │                  │                    │變動該條法│
│        │                │                  │                    │定刑之內容│
│        │                │                  │                    │，基於罪刑│
│        │                │                  │                    │不可分原則│
│        │                │                  │                    │，自屬行為│
│        │                │                  │                    │後之法律有│
│        │                │                  │                    │修正。    │
├────┼────────┼─────────┼──────────┼─────┤
│槍砲彈藥│槍砲彈藥刀械管制│槍砲彈藥刀械管制條│行為時法及裁判時法之│槍砲彈藥刀│
│刀械管制│條例第12條第4 項│例第12條第4 項、刑│有期徒刑未變動。罰金│械管制條例│
│條例第12│、刑法第11條前段│法第11條前段、第33│部分，最高額雖未變動│第12條第4 │
│條第4 項│、第33條。      │條。              │，惟最低額已提高為新│項本文雖未│
│之法定本│                │                  │台幣1000元，比較結果│修正，實則│
│刑      │                │                  │，以行為時法律較有利│相關規定業│
│        │                │                  │於行為人。          │經修正，已│
│        │                │                  │                    │變動該條法│
│        │                │                  │                    │定刑之內容│
│        │                │                  │                    │，基於罪刑│
│        │                │                  │                    │不可分原則│
│        │                │                  │                    │，自屬行為│
│        │                │                  │                    │後之法律有│
│        │                │                  │                    │修正。    │
├────┴────────┴─────────┴──────────┴─────┤
│綜合比較法定刑之結果：依行為時法之罰金最低額較輕，均以行為時法較為有利。        │
└────────────────────────────────────────┘
附表二：執行刑法律修正前後之比較
┌────┬────────┬─────────┬──────────┬─────┐
│比較內容│行為時法（民國95│裁判時法（民國95年│比較結果            │備註      │
│        │年7 月1 日前之刑│7 月1 日生效後之刑│                    │          │
│        │罰法律）        │罰法律）          │                    │          │
├────┼────────┼─────────┼──────────┼─────┤
│易服勞役│刑法第42條第2 項│刑法第42條第3 項前│本條項易服勞役之折算│本件所科罰│
│之宣告要│前段、罰金罰鍰提│段。              │標準，已由最高為銀元│金為新台幣│
│件及折算│高標準條例第2 條│                  │300 元即新臺幣900 元│50000 元，│
│標準    │、現行法規所定貨│                  │，提高為以新臺幣1000│無論依新法│
│        │幣單位折算新台幣│                  │元、2000元、3000元折│或舊法之易│
│        │條例第2 條。    │                  │算1 日，自應以裁判時│服勞役標準│
│        │                │                  │之法律較有利於行為人│，均不會逾│
│        │                │                  │。                  │6個月。   │
└────┴────────┴─────────┴──────────┴─────┘


司法院資訊處製作；財團法人民間司法改革基金會備份。
